【裁判字號】    98,易,139
【裁判日期】    980414
【裁判案由】    贓物
【裁判全文】
臺灣彰化地方法院刑事判決               98年度易字第139號
公  訴  人  臺灣彰化地方法院檢察署檢察官
被      告  甲○○
                    （另案於臺灣彰化監獄執行中）
選任辯護人  李進建律師
上列被告因贓物案件，經檢察官提起公訴（97年度偵字第7833、
7834號），本院判決如下：
    主  文
甲○○共同牙保贓物，累犯，處有期徒刑拾月，減為有期徒刑伍
月，如易科罰金，以銀元參佰元即新臺幣玖佰元折算壹日。
    犯罪事實
一、甲○○前因竊盜案件，經臺灣高等法院臺中分院於88年度上
    易字第2933號判處有期徒刑2年確定，入監執行後，於民國
    90年6月20日縮短刑期假釋出監，同年11月17日縮刑期滿未
    經撤銷假釋視為執行完畢。詎猶不知悔改，明知丁○○（業
    經臺灣高等法院臺南分院96年度上訴字第580號判處有期徒
    刑2年2月確定，現於臺灣臺南監獄執行中）委其與丙○○（
    業經臺灣高等法院臺南分院以96年度上訴字第580號判處有
    期徒刑10月確定，已執行完畢）兜售之KOMATSU牌PC200—5
    型挖土機（乙○○所有，機身號碼47161號，價值約新臺幣
    【下同】46萬元），係丁○○於93年7月12日凌晨4時許，在
    嘉義縣國道一號高速公路民雄交流道附近所竊得之贓物，竟
    與丙○○基於犯意聯絡，居中牙保，於93年7月12日上午某
    時，在彰化縣竹塘鄉某處以22萬元之價格出售予姓名年籍不
    詳綽號「阿坤」之成年男子。嗣於93年8月7日凌晨某時，甲○○前往台南縣左鎮鄉左鎮村學仔內芒果園工寮，欲向丁○○以50萬元價格購買另一台丁○○所竊之同一型號之挖土機
    時（黃雨立所有），於尚未交易完成之際，即為埋伏員警查
    獲，始悉上情。
二、案經臺灣臺南地方法院檢察署呈請臺灣高等法院令轉臺灣彰
    化地方法院檢察署偵查起訴。
    理  由
壹、證據能力部分：
    按被告以外之人於審判外之陳述，雖不符前4條之規定，而
    經當事人於審判程序同意作為證據，法院審酌該言詞陳述或
    書面陳述作成時之情況，認為適當者，亦得為證據；當事人
    、代理人或辯護人於法院調查證據時，知有第159條第1項不
    得為證據之情形，而未於言詞辯論終結前聲明異議者，視為
    有前項之同意，刑事訴訟法第159條之5定有明文。本案下列
    引為證據之證人陳述及書證，檢察官、被告甲○○及辯護人
    於本院審理中均不爭執其證據能力，且以之作為證據並無不
    當，依上揭法條之規定，自均有證據能力。
貳、實體部分：
一、訊據被告矢口否認有何共同牙保贓物之犯行，辯稱：伊只是
    開車載丙○○到彰化縣竹塘鄉，係另案被告丙○○、丁○○
    2 人自行商議挖土機買賣事宜，伊並無涉入云云。惟查：
  1.本件被害人乙○○所有之KOMATSU牌PC200—5型挖土機，係
    丁○○於93年7月12日凌晨4時許，在嘉義縣國道一號高速公
    路民雄交流道附近所竊得乙情，業據被害人乙○○於警詢及
    偵查中證述屬實，並有進口報單1件可參，且為被告所不爭
    執。而丁○○於竊得上開挖土機後，係交由丙○○銷贓，先
    由丁○○於93年7月12日上午某時，將該挖土機開到在彰化
    縣竹塘鄉某處停放，被告則駕駛汽車搭載丙○○至該處，嗣
    丁○○將挖土機停好後，即打電話告訴丙○○要去汽車旅館
    休息，再由被告與丙○○至汽車旅館將10餘萬元（扣除被告
    與丙○○抽成部分）交予丁○○等情，業據證人丁○○於本
    院審理時證述綦詳。至丁○○於93年8月24日警詢及93年10
    月11日偵查中固供稱伊是將上開挖土機賣給丙○○等語，然
    依證人丁○○於93年8月8日警詢時供稱「（問：該挖土機如
    何竊得？）．．．竊取得手後，甲○○即告訴我將該部挖土
    機載往彰化縣埤頭或竹塘（詳細地點我不知道）等候他們二
    人，我依約到達後，甲○○駕車載丙○○隨即到達，由甲○○引導帶路約行駛十幾公尺路程，到達另一處挖土機交貨地
    點（詳細地點我不知道），我與甲○○、丙○○到後，買方
    已在該處等候交貨，我將挖土機開下拖板車後，我就駕駛拖
    板車離開現場，到前面路口等候他們二人，約十分後他們二
    人即前來與我會合後，由甲○○交給付新臺幣22萬元。」（
    見臺南縣警察局永康分局刑案偵查卷宗第95至96頁）；其於
    同日偵查中供稱「（問：你之前有賣挖土機給甲○○？）有
    賣一部，22萬元，在民雄偷的那一部，在彰化縣的埤頭鄉賣
    給他的，用我的拖板車載過去交給他，一手交車一手交錢」
    、「（問：甲○○如何與你聯絡買挖土機？）透過丙○○打
    我手機聯絡，交車給甲○○時丙○○也有在場，丙○○現在
    監執行」等語（見臺灣臺南地方法院檢察署93年度偵字第81
    67號偵查卷第36頁）；於93年9月29日偵查中供稱：「．．
    ．將挖土機開上我OQ-385號拖板車上，之後我開到台一線彰
    化竹塘一帶，丙○○、甲○○等人都在那裡等待，我到後就
    以22萬元給丙○○、甲○○，丙○○抽2萬元報酬，我只拿2
    0萬元，因為是丙○○介紹買主的，我不知道他們轉賣給誰
    。」（見上開偵查卷第139頁）；於93年10月11日偵查中供
    稱「（問：你將第四台挖土機開到彰化竹塘交貨時，甲○○
    是否在場？）交貨後，我開車到員林去休息，因為我還沒收
    到錢，就在員林那邊等丙○○，之後丙○○與甲○○二人一
    同到員林找我，並交15萬元給我。」、「（問：甲○○為何
    會在該處？）我不知道，我當時在員林的汽車旅館等丙○○
    。」等語（見上開偵查卷第165頁）；於97年10月28日偵查
    中證稱「（問：你在筆錄說丙○○開小客車載甲○○，甲○○要你將挖土機載他指定的地點，事後甲○○交22萬元給你
    ，你後來又說是17萬元？）是丙○○叫甲○○拿來交給我，
    丙○○與甲○○的事情我不清楚。」等語（見臺灣彰化地方
    法院檢察署97年度偵字第7833號偵查卷第29至30頁）。參以
    被告於93年7月12日上午確曾駕車與丙○○同至彰化縣竹塘
    鄉乙情，核與證人丁○○於本院證述之情節相符，則證人丁○○因不了解被告與丙○○之分工情形，對於係由何人向其
    購車，又係由何人交付贓款及收取之金額多少等情，雖可能
    受個人記憶、認知與主觀判斷影響，而有前後供述不同情形
    ，然證人丁○○對於係被告與丙○○同往彰化縣竹塘鄉取車
    ，被告並同至彰化縣員林鎮之汽車旅館交付贓款等相關情節
    之供述，並無二致。是被告辯稱丁○○供述不一，顯無可採
    云云，並無足取。
  2.證人丙○○於本院審理時雖證稱伊是因為沒有汽車，93年7
    月12日才拜託被告載伊去彰化縣竹塘鄉，被告是在前往竹塘
    途中知道伊要去販售挖土機，但未參與銷贓，被告是載伊到
    汽車旅館門口，伊拿錢上去給丁○○等語。然丙○○於94年
    1月21日偵查中已供稱「（問：賣給『阿坤』這台挖土機有
    誰一起賣？）當時是甲○○載我到彰化竹塘一帶，丁○○打
    電話給我說挖土機已經上來了，此時我就打電話聯絡『阿坤
    』說我手上有一台挖土機可以賣，聯絡完畢後，是『阿坤』
    連絡拖板車到彰化竹塘將挖土機載走的。那時甲○○都與我
    在一起。」、「（問：甲○○當時是否知悉該台挖土機是贓
    物？）甲○○是有與我在一起，他大部分都知道我有銷售挖
    土機的門路。」、「（問：甲○○有無參與你販售挖土機給
    『阿坤』一事？）有。」（見臺灣臺南地方法院檢察署93年
    度偵字第8167號偵查卷第294至296頁）；又被告於出發前往
    竹塘前即知悉要去賣贓車，亦經證人丙○○於偵查中供稱「
    （問你在94年1月21日下午在臺南地檢署接受訊問時供稱曾
    經幫丁○○賣掉3台挖土機，第3台是以22萬元賣給『阿坤』
    之人，以22萬元賣掉，你抽用2萬元，甲○○是否知該挖土
    機是贓物，甲○○知悉？）是。」、「（問：甲○○明知你
    賣的贓車，還載你過去？）出發前甲○○問我要去幹什麼，
    我回答他是去賣那部贓車。」等語在卷（見臺灣彰化地方法
    院檢察署97年度偵字第7833號偵查卷第11至12頁），足認證
    人丙○○於本院審理時之證詞，與其於偵查中之供述顯有不
    符。又被告係與丙○○共同至丁○○休息之汽車旅館交付贓
    款乙情，業如前述經證人丁○○證述甚明，雖證人丙○○證
    稱被告並未進入汽車旅館一起交錢云云，然經證人丁○○、
    丙○○於本院審理時當庭對質，依證人丁○○證稱「（問：
    究竟在汽車旅館有沒有見到甲○○，有沒有跟甲○○交談？
    ）我應該有與甲○○交談，我跟甲○○在汽車旅館見過幾次
    面，我記得第一次就是他與丙○○到汽車旅館拿錢給我，但
    我不敢肯定，應該是吧，我不太記得了。」；證人丙○○證
    稱：「那次甲○○沒有進去汽車旅館與丁○○交談，是我講
    的才對，是我要進去執行之前幾天甲○○才與丁○○在汽車
    旅館見面交談。」；及證人丁○○證述「（問：丁○○說的
    是你跟甲○○拿錢到汽車旅館給他的那一次，你們還有哪一
    次是要拿錢到汽車旅館給丁○○？）是拿錢給我的那一次。
    」、「我現在的印象就是這樣子，就是丙○○拿十幾萬元給
    我的那一次，甲○○有在場。」等語觀之，其二人之證詞固
    有不同，惟衡諸常理，倘證人丁○○在汽車旅館收受贓款時
    ，並未見到被告，且與被告交談，其當時與被告素不相識，
    並無夙怨，當無為不實之證詞而誣陷被告之理。故證人丁○○證稱伊在汽車旅館時，係被告與丙○○共同交錢給伊乙情
    ，應較為可採，證人丙○○於本院審理時改稱被告均未參與
    云云，顯係迴護被告之詞，尚無可取。
  3.綜上所述，本件被告於93年7月12日既明知丙○○係為牙保
    贓物而前往彰化縣竹塘鄉，仍與被告丙○○共同前往處理銷
    贓事宜，並共同交付贓款予丁○○，足認其與丙○○間有犯
    意聯絡及行為分擔，被告前揭辯稱，尚無可採，本件事證明
    確，被告犯行堪予認定。
二、被告行為後，94年2月2日修正公布之刑法，已自95年7月1日
    起施行，其中修正後刑法第2條之規定，係關於新舊法比較
    適用之準據法，其本身無關行為可罰性要件之變更，故於95
    年7月1日刑法修正施行後，如有涉及比較新舊法之問題，即
    應逕依修正後刑法第2條第1項規定，為「從舊從輕」之比較
    。又比較新舊法時，應就罪刑有關之共犯、未遂犯、想像競
    合犯、牽連犯、連續犯、結合犯，以及累犯加重、自首減輕
    暨其他法定加減原因（如身分加減）與加減例等一切情形，
    綜其全部罪刑之結果而為比較後，再適用有利於行為人之法
    律處斷，而不得一部割裂分別適用不同之新、舊法（最高法
    院24年上字第4634號、29年上字第964號判例意旨及最高法
    院95年度第8次刑事庭會議決議參照）。爰就新舊法之比較
    適用分敘如下：
  1.修正後刑法第33條第5款規定「罰金：新臺幣1,000元以上，
    以100元計算之。」，與修正前刑法第33條第5款規定「罰金
    ：1元以上。」不同。比較新舊法結果，以舊法較有利於行
    為人，新法並無對被告較為有利之情形，故依刑法第2條第1
    項前段規定，本案關於刑法第349條第2項之法定刑罰金部分
    ，自應適用行為時之法律即修正前刑法第33條第5款規定，
    決定其罰金部分之法定刑。
  2.被告行為後，刑法第47條累犯之規定，業已修正，惟被告不
    論依修正前之刑法第47條，或修正後之刑法第47條第1項規
    定，均構成累犯，新、舊法對被告並無有利或不利之情形。
  3.被告行為後，刑法第41條第1項前段關於易科罰金折算標準
    之規定，業於94年2月2日修正公布，並於95年7月1日施行，
    由「犯最重本刑為5年以下有期徒刑以下之刑之罪，而受6個
    月以下有期徒刑或拘役之宣告，因身體、教育、職業、家庭
    之關係或其他正當事由，執行顯有困難者，得以1元以上3
    元以下折算1日，易科罰金。」修正為「犯最重本刑為5年以
    下有期徒刑以下之刑之罪，而受6個月以下有期徒刑或拘役
    之宣告者，得以新臺幣1千元、2千元或3千元折算1日，易科
    罰金。」應依刑法第2條第1項規定，適用最有利於行為人之
    法律（最高法院95年5月23日第8次刑事庭會議決議第3點第2
    項參照）。修正前刑法第41條第1項前段之易科罰金折算標
    準，依修正刪除前之罰金罰鍰提高標準條例第2條規定，應
    就其原定數額提高為100倍折算1日，並依現行法規所定貨幣
    單位折算新臺幣條例第2條規定，以新臺幣元3倍折算之，亦
    即，修正前刑法第41條第1項前段之易科罰金折算標準，最
    高應以銀元300元即新臺幣900元折算為1日，經比較新、舊
    法結果，應以被告行為時之法律舊法較有利於被告，依刑法
    第2條第1項前段規定，本案自應適用被告行為時之法律即修
    正前刑法第41條第1項前段，修正前罰金罰鍰提高標準條例
    第2條規定，併諭知易科罰金之折算標準。
  4.經綜合全部罪刑比較之結果，依修正後刑法第2項前段規定
    ，適用修正前刑法關於罰金刑及易科罰金規定對被告較有利
    ，自應全體適用修正前之刑法相關規定。
  5.另按刑法第2條第1項係規範行為後「法律變更」所生新舊法
    比較適用之準據法，故被告行為後刑法條文之修正，如非法
    律變更，即無庸適用修正後刑法第2條第1項規定。修正後刑
    法第28條之規定，係以文字修正排除完全未參與犯罪行為實
    行之「陰謀共同正犯」及「預備共同正犯」於該條文義範圍
    ，就「實行共同正犯」之認定不生影響，自無庸為新、舊法
    之比較（最高法院95年度第21次刑事庭會議、97年度第2次
    刑事庭會議決議意旨可資參照）。
三、核被告所為係犯刑法第349條第2項牙保贓物罪，被告與丙○○間有犯意聯絡及行為分擔，為共同正犯。又被告前因竊盜
    案件，經臺灣高等法院臺中分院於88年度上易字第2933號判
    處有期徒刑2年確定，入監執行後，於90年6月20日縮短刑期
    假釋出監，同年11月17日縮刑期滿未經撤銷假釋視為執行完
    畢，有臺灣高等法院被告前案紀錄表可稽，其於執行完畢後
    5年以內故意再犯本件有期徒刑以上之罪，為累犯，應依法
    加重其刑。爰審酌被告於92年8月至10月曾因改裝A、B車並
    販賣贓車遭查獲，有臺灣高等法院94年度上訴字第712號刑
    事判決附卷可按（見臺灣臺南地方法院檢察署97年度偵字第
    6405號偵查卷第2至19頁），猶不知悔改，又與丙○○共同
    牙保贓物，將被害人乙○○所有之挖土機出售予姓名年籍不
    詳綽號「阿坤」之成年男子，致被害人因此受有損害，且犯
    後矢口否認犯行，毫無悔意，暨被告之素行、犯罪之動機、
    目的、手段、所生危害及犯後態度等一切情狀，量處如主文
    所示之刑。又被告所犯之罪係在96年4月24日以前，應依該
    條例第2條第1項第3款、第7條、第9條之規定減刑，並諭知
    易科罰金之折算標準，以示懲儆。
據上論斷，應依刑事訴訟法第299條第1項前段，刑法第2條第1項
前段、第349條第2項、第28條，修正前刑法第47條、第41條第1
項前段，修正前罰金罰鍰提高標準條例第2條，刑法施行法第1條
之1，中華民國九十六年罪犯減刑條例第2條第1項第3款、第7條
、第9條，判決如主文。
本案經檢察官陳信郎到庭執行職務。
中    華    民    國    98    年    4     月    14    日
                  刑事第五庭    審判長  周淡怡
                                法  官  蔡家瑜
                                法  官  羅秀緞
以上正本證明與原本無異。
如不服本判決應於收受判決後10日內向本院提出上訴書狀，並
應敘述具體理由。其未敘述上訴理由者，應於上訴期間屆滿後
20日內向本院補提理由書(均須按他造當事人之人數附繕本)
「切勿逕送上級法院」。
告訴人或被害人對於判決如有不服具備理由請求檢察官上訴者，
其上訴期間之計算係以檢察官收受判決正本之日期為準。
中    華    民    國    98    年    4     月    14    日
                                書記官  林明俊
附錄本案論罪科刑法條：
中華民國刑法第349條
（普通贓物罪）
收受贓物者，處 3 年以下有期徒刑、拘役或 5 百元以下罰金。
搬運、寄藏、故買贓物或為牙保者，處 5 年以下有期徒刑、拘役或科或併
科 1 千元以下罰金。
因贓物變得之財物，以贓物論。


司法院資訊處製作；財團法人民間司法改革基金會備份。
